【裁判字號】    97,消債更,1143
【裁判日期】    971113
【裁判案由】    更生事件
【裁判全文】
臺灣臺南地方法院民事裁定          97年度消債更字第1143號
聲請人即債務人 甲○○ 住臺南.
上列當事人因消費者債務清理事件，聲請更生及保全處分，本院
裁定如下：
    主  文
更生之聲請駁回。
聲請費用由聲請人負擔。
本院於民國九十七年九月十九日所為之保全處分撤銷。
    理  由
一、按債務人與金融機構協商成立者，不得聲請更生或清算，但
    因不可歸責於己之事由，致履行顯有重大困難者，不在此限
    ；本條例施行前，債務人依金融主管機關協調成立之中華民
    國銀行公會會員辦理消費金融案件無擔保債務協商機制與金
    融機構成立之協商，準用前項之規定，消費者債務清理條例
    第151 條第5 項、第6 項分別定有明文。又聲請更生或清算
    不合程式或不備其他要件者，法院應以裁定駁回之，但其情
    形可以補正者，法院應定期間先命補正，復為同條例第8 條
    所明定。
二、本件聲請意旨略以：聲請人即債務人甲○○現任職於正文科
    技股份有限公司，聲請人與配偶每月薪資約新臺幣（下同）
    61,000元，此外，名下僅有汽車1 部，然累積債務總額達1,
    389,457 元，前曾依照中華民國銀行公會會員辦理消費金融
    案件無擔保債務協商機制，與債權人臺北富邦商業銀行等4
    家銀行成立協商，每月還款16,134元；惟聲請人之妻於96年
    6 月產下一對雙胞胎，導致生活開銷支出增加，聲請人每月
    尚須支出加油費用3,000 元、汽車維修費用1,000 元、房租
    7,000 元、子女扶養費5,500 元、褓母費用10,000元及保險
    費2,733 元，扣除上開費用後，已不足以清償協商款項，有
    不可歸責於己致履行協商條件顯有重大困難之事由，符合消
    費者債務清理條例第3 條、第151 條第5 項但書之規定，爰
    提出財產及收入狀況說明書、債權人清冊、債務人清冊等文
    件，聲請更生等語。
三、經查：
(一)、聲請人於消費者債務清理條例施行前，依銀行公會協商機制
    所協商成立之債務清償方案，既係與債權人合意成立之契約
    ，自應受其拘束，必其後發生情事變更、收入不如預期或驟
    然減少，因不可歸責於己之事由，致該方案履行有重大困難
    者，始能聲請更生或清算，以避免聲請人任意毀諾，濫用更
    生或清算之債務清理程序。
(二)、本件聲請人於95年8 月間依中華民國銀行公會會員辦理消費
    金融案件無擔保債務協商機制，與臺北富邦商業銀行等4 家
    金融機構成立協商，自95年9 月起，分120 期，利率5%，每
    月16,134元分期償還等情，已據其提出協議書在卷可憑，應
    堪認為真實。另查，聲請人自95年7 月3 日任職於正文科技
    股份有限公司迄今，亦有本院依職權調取之勞保局電子閘門
    查詢作業單附卷可按，足見其收入狀況並無任何變動。
(三)、聲請人雖主張其與配偶每月收入約61,000元云云；惟查，聲
    請人自行提出之財政部臺灣省南區國稅局96年度綜合所得稅
    各類所得資料清單，內載96年度所得為678,764 元，依其金
    額計算，聲請人每月平均收入應為56,564元（678,764/12）
    。又聲請人與債權人成立協商後，償債過程中，經濟困頓，
    生活水準受到相當之限制，實屬當然，除應積極開源、增加
    收入外，並應儉約生活、控制支出，以達成償債之目標。本
    院審酌內政部公告97年度臺灣省低收入戶最低生活費用每人
    每月9,829 元，係按照政府最近一年平均每人消費支出（包
    括食品費、衣著鞋襪費、房租水電費、家居管理費、醫療保
    健費、交通通訊費、娛樂教育費及雜項支出）60% 訂定及聲
    請人目前之經濟狀況，認應依此標準計算其每月必要之生活
    費用，始屬合理。
(四)、以聲請人每月56,564元收入，扣除其個人基本生活費用9,82
    9 元、2 名子女扶養費9,829 元（9,829x2/2） ，並額外扣
    除房租7,000 元（全額）、褓母費10,000元（20,000元/2）
    及保險費2,733 元（32,800元/12） 後，仍餘有17,173元，
    已足供清償每月16,134元之協商款。若依聲請人提出之財產
    及收入狀況說明書所載，前2 年必要支出總計718,000 元計
    算，平均每月支出僅29,916元，以收入56,564元減去29,916
    元後，結餘更達26,648元，顯無不能清償債務之情事。參以
    聲請人自陳於97年1 月份才毀諾，可認其在協商成立後，已
    依約繳納協商款16期，聲請人在收入狀況並無變動，且扣除
    必要生活費用後仍有餘力償債之情形下，率然毀諾，顯難認
    有何不可歸責於己致履行顯有重大困難之事由存在。
四、綜上所述，本件聲請人聲請更生，與上開消費者債務清理條
    例之規定不合，其欠缺又無從補正，依首揭說明，應駁回其
    聲請。又本院於97年9 月19日所為保全處分之裁定，亦因本
    件更生之聲請被駁回而失其必要性，上開保全處分之裁定應
    予撤銷，爰裁定如主文。
中    華    民    國    97    年    11    月    13    日
              民事第一庭  法  官  楊清安
上為正本係照原本作成。
如不服本裁定，應於裁定送達後10日內，以書狀向本院提出抗告
，並繳納抗告費新臺幣1,000 元。
中    華    民    國    97    年    11    月    13    日
                          書記官  高惠美


司法院資訊處製作；財團法人民間司法改革基金會備份。
